最高法院刑事判決　　　　　　　九十六年度台上字第一五九號
上　訴　人　乙○○
選任辯護人　黃仕勳律師
上　訴　人　甲○○
上列上訴人等因常業詐欺案件，不服台灣高等法院台中分院中華
民國九十五年七月十八日第二審判決（九十五年度上訴字第六七
三號，起訴案號：台灣彰化地方法院檢察署九十三年度偵字第二
二六九、三七三七號），提起上訴，本院判決如下：
    主  文
上訴駁回。
    理  由
按刑事訴訟法第三百七十七條規定，上訴於第三審法院，非以判
決違背法令為理由，不得為之。是提起第三審上訴，應以原判決
違背法令為理由，係屬法定要件。如果上訴理由狀並未依據卷內
訴訟資料，具體指摘原判決不適用何種法則或如何適用不當，或
所指摘原判決違法情事，顯與法律規定得為第三審上訴理由之違
法情形，不相適合時，均應認其上訴為違背法律上之程式，予以
駁回。本件上訴人乙○○上訴意旨略稱：(一)共同被告袁埜旌於警
詢之供述無證據能力，上訴人之選任辯護人於第一審即已主張，
原審審理時上訴人亦表示對袁埜旌的筆錄有意見，並未同意以袁
埜旌警詢之陳述可作為證據，原判決以之為上訴人有罪判決之證
據，自屬違法。(二)上訴人自第一審至原審均表示雖負責從台灣帶
人去大陸廈門地區○○○○道他們從事詐騙，主觀上並無從事或
參與詐欺集團的犯意，雖袁埜旌在廈門據點卡登國際精品公司見
過上訴人等，但那次係綽號「小寶」的人力邀上訴人加入他們工
作，而帶上訴人到公司介紹公司環境，自不足以認上訴人主觀上
確有參與詐騙集團，原判決違背證據法則。(三)原判決並未記載上
訴人有以詐欺行為為生之事業者所憑之證據及理由，且未就上訴
人所得利益若干亦未記載，復有判決不載理由之違法。(四)依原判
決事實之認定，本件係警方查扣相關證據資料，經比對後，始查
獲上訴人等（見原判決第六頁倒數第七行至倒數第四行），然事
實上係袁埜旌於警詢供稱上訴人為詐欺集團於廈門地區之負責人
，檢察官才將上訴人列為被告，原判決有判決理由矛盾之違法。
(五)上訴人僅從事將成員帶到大陸廈門一次（假設語），就遭判處
有期徒刑二年，並不得緩刑，相較於其他主要負責、參與者如鍾
志明、余坤禧、劉育誠、黃清全等人，顯然罪刑不相當云云。上
訴人甲○○上訴意旨略以：(一)查扣案之帳號台中商業銀行中正分
行0000000000號帳戶、合作金庫商業銀行進化分行0
000000000000號帳戶，雖於民國九十二年六月十六
日各有新台幣（下同）五萬元之現金匯入，然此純為上訴人之友
人陳士民向伊借錢還錢匯入其帳戶，並非詐騙集團員工之薪資帳
戶，原判決僅憑上開帳戶及上訴人曾於大陸旅遊等間接證據，即
推斷、擬制上訴人參與詐騙集團之運作，顯與證據法則有違。(二)
原判決對於上訴人如何加入詐騙集團，如何分工，均未說明其認
定之理由，亦有判決理由不備之違法。(三)縱依原判決認定之事實
，上訴人於九十二年五、六月間至大陸地區撥打詐騙電話，然伊
並非詐騙集團之主要成員，並非居於主導、支配之地位，亦非恃
此為生，不符常業詐欺罪之構成要件。(四)依原判決理由之所載，
上訴人並無詐術行為之行使，並不該當常業詐欺之構成要件，原
判決違背法令等語。
惟查原判決依憑上訴人等之部分自白、被害人蔡亨雅、沈清福、
李忠信、林展輝、吳志勝、林敬智、林隆杉、吳再吉、李瑋、
馬孝真、吳長威、黃聯興、黃朝雄、施明宗、薛淵元、葉深潭、
蔣翠紡、林金黃之指訴及渠等相關之匯款執據、帳戶明細、證人
邱義雄、劉育誠、黃信榮、袁埜旌之證言，共同被告黃盟修、楊
春華在第一審審理中之供述、甲○○台中商業銀行中正分行帳號
000000000000號帳戶及合作金庫商業銀行進化分行
帳號0000000000000號帳戶之往來明細表、甲○○
及乙○○九十二年五、六月間之入出境紀錄、第一審下載扣案磁
片（在黃信榮其女友曹芳瑄住於台中市○○路○段十號十樓之十
三居所內所查扣）整理後之資料、原判決事實欄二所載扣案之證
物、本件詐騙集團之員工資料及薪資名冊等證據，資以認定上訴
人等有原判決事實欄所記載之犯罪事實，因而撤銷第一審關於乙
○○部分不當之判決，改判依刑法修正前連續犯、牽連犯之例，
從一重論處乙○○共同常業詐欺罪刑；又維持第一審依刑法修正
前連續犯、牽連犯之例，從一重論處甲○○共同常業詐欺罪刑之
判決，駁回甲○○在第二審之上訴，均已詳述其依憑之證據及認
定之理由。對於上訴人等均矢口否認有本件之犯行，乙○○辯稱
：伊只負責帶人去大陸廈門地區，剛開始不知道這些人過去廈門
要做什麼，後來才知道是要過去從事詐騙；綽號「小寶」者只帶
伊去卡登國際精品公司（以下簡稱卡登公司）一次，伊並非卡登
公司負責人；如仍認其成立犯罪，伊至多僅為幫助犯云云；甲○
○辯稱：伊並未從事撥打詐騙電話之工作，九十二年年中，伊曾
至大陸遊玩，但未在當地工作，當時因有一位友人叫「陳士民」
出車禍，向伊及朋友共三人各借三萬元，後來碰見伊說要還錢，
要伊提供帳戶，伊提供帳戶後，「陳士民」就先後匯十萬元給伊
，要伊代還另二位朋友云云；經綜合調查證據之結果，認均不可
採，分別在判決內加以指駁並說明其證據取捨及判斷之理由。又
證人翁來旺之證言，不足為乙○○有利之認定，亦在判決說明其
理由。又原判決附表一編號１至７以外之被害人受詐騙部分，雖
未據起訴，然為起訴效力所及，法院自得加以審判，復在判決內
加以敘明。另起訴書附表一編號１至５、７、、、、所
示之被害人部分；及公訴意旨認乙○○尚涉犯組織犯罪條例第三
條第一項後段之參與犯罪組織罪部分；經調查證據之結果，認該
等犯罪均不能成立，以公訴人認此部分與上開論罪科刑部分有牽
連犯之裁判上一罪關係，不另為無罪之諭知，亦在判決內加以敘
明。原判決所為論述，核與卷證資料相符，從形式上觀察並無違
背法令之情形。查共同被告袁埜旌已於第一審具結作證，原判決
以袁埜旌在警詢之供述及第一審具結後之證言（原判決第九、一
０頁）資為論罪之基礎，於法並無不合，乙○○上訴意旨(一)之指
摘，尚有誤會。又量刑之輕重及是否諭知緩刑，均屬事實審法院
之職權，苟無顯失衡平之情形，自不能執為第三審之上訴理由。
查本件原判決論處乙○○罪刑，及維持第一審判決論處甲○○罪
刑，已在判決內說明其理由，並無顯失衡平之情形；乙○○上訴
意旨(五)之指摘，並非適法之第三審上訴理由。又按認事採證、證
據之取捨及證據證明力之判斷，俱屬事實審法院之職權，苟無違
背證據法則，自不能指為違法。本件原審綜合上訴人等、證人袁
埜旌等人先後之供述，斟酌其他證據，認定上訴人等有本件罪行
，已在判決內詳述其認事採證、證據之取捨及證據證明力之判斷
之理由，對於上訴人等否認有本件犯罪之辯解，認均不可採，亦
分別在判決內詳述其不予採納之理由，核與證據法則並無違背，
為其職權之適法行使，自不能指為違法。其餘上訴意旨所指各節
，或為單純事實之爭執，或於原判決之主旨不生影響之事項任意
指摘，並無上訴意旨所指違背法令之情形；或原審已加審酌、論
斷，屬原審得本於職權裁量之事項，已於判決內詳述其認事採證
及證據取捨、判斷之理由，為其職權之適法行使，並無違背證據
法則之情形；核與法律規定得為第三審上訴理由之違法情形均不
相適合，應認其等之上訴違背法律上之程式，均予駁回。
據上論結，應依刑事訴訟法第三百九十五條前段，判決如主文。
中　　華　　民　　國　九十六　年　　一　　月　 十一 　日
                      最高法院刑事第五庭
                          審判長法官  莊　登　照
                                法官  洪　明　輝
                                法官  黃　一　鑫
                                法官  林　秀　夫
                                法官  徐　昌　錦
      本件正本證明與原本無異
                                      書  記  官
中　　華　　民　　國　九十六　年　　一　　月　 十八 　日
                                                      Ｅ
